【裁判字號】    97,上訴,5716
【裁判日期】    981027
【裁判案由】    毒品危害防制條例
【裁判全文】
臺灣高等法院刑事判決                97年度上訴字第5716號
上  訴  人  臺灣士林地方法院檢察署檢察官
被      告  甲○○
選任辯護人  鐘耀盛律師
上列上訴人因被告毒品危害防制條例案件，不服臺灣士林地方法
院97年度訴字第147號，中華民國97 年10月31日第一審判決（起
訴案號：臺灣士林地方法院檢察署96年度偵字第12073、13368、
13838號及追加起訴案號：97年度偵字第12086號），提起上訴，
本院判決如下：
    主  文
原判決關於九十六年八月某日、九十六年九月十五日販賣第一級
毒品予丙○○及九十六年九月二十四日販賣第一級毒品予乙○○
部分均撤銷。
甲○○販賣第一級毒品，累犯，處有期徒刑拾陸年，扣案第一級
毒品海洛因拾包（總驗餘淨重拾貳點伍貳公克，及包裝袋拾個總
重貳點伍伍公克）沒收銷燬，扣案之販賣第一級毒品所得新臺幣
壹仟元、分裝袋壹大包、電子磅秤壹台及分裝杓壹支均沒收；又
販賣第一級毒品，累犯，處有期徒刑拾陸年，扣案第一級毒品海
洛因拾包（總驗餘淨重拾貳點伍貳公克，及包裝袋拾個總重貳點
伍伍公克）沒收銷燬，扣案之販賣第一級毒品所得新臺幣壹仟元
、分裝袋壹大包、電子磅秤壹台及分裝杓壹支均沒收；又販賣第
一級毒品，累犯，處有期徒刑拾陸年，扣案第一級毒品海洛因拾
包（總驗餘淨重拾貳點伍貳公克，及包裝袋拾個總重貳點伍伍公
克）沒收銷燬，扣案之販賣第一級毒品所得新臺幣伍佰元、分裝
袋壹大包、電子磅秤壹台及分裝杓壹支均沒收。應執行有期徒刑
拾捌年，扣案第一級毒品海洛因拾包（總驗餘淨重拾貳點伍貳公
克，及包裝袋拾個總重貳點伍伍公克）沒收銷燬，扣案之販賣第
一級毒品所得新臺幣貳仟伍佰元、分裝袋壹大包、電子磅秤壹台
及分裝杓壹支均沒收。
其他上訴駁回。
    事  實
一、甲○○曾因違反麻醉藥品管理條例案件，經臺灣士林地方法
    院以81年度易字第1502號判處有期徒刑6月、緩刑3年確定，
    又因違反肅清煙毒條例案件，應執行有期徒刑5年24 日，上
    開緩刑因而撤銷，於民國89年7 月26日入監，並接續執行上
    開徒刑，於94年4月5日縮短刑期執行完畢，仍不知悔改，明
    知海洛因係毒品危害防制條例第2條第2項規定之第一級毒品
    ，不得販賣、持有，竟基於營利之意圖，向不詳年籍姓名綽
    號「阿慶」之成年男子，購入第一級毒品海洛因，再以行動
    電話0000000000號（乙○○所有）、0000000000號（丙○○
    所有）作為對外聯絡販售第一級毒品海洛因之用，先於96年
    8月某日，在臺北縣淡水鎮○○路128巷33號住處樓下，以新
    臺幣（下同）1000元販賣1包海洛因予丙○○，再於96年9月
    15日，在臺北縣淡水鎮○○路128 巷33號住處樓下，以1000
    元販賣1包海洛因予丙○○，又於96年9月24日在淡水鎮○○
    路100號OK便利商店附近以500 元之價格販賣海洛因1包予乙○○。嗣於96年9月27日9時許經警持搜索票在臺北縣淡水鎮
    ○○路128巷33號4樓甲○○住處搜索，當場在甲○○身上起
    出其所有供販賣所用之海洛因5包及NOKIA行動電話門號0000
    000000手機1支（含SIM卡），販賣所得2500元，另在上址甲○○住處扣得供販賣所用之海洛因5包（合計海洛因10 包，
    總驗餘淨重12.52公克，空包裝總重2.55公克）、分裝袋1大
    包、電子磅秤1台、分裝杓1支及OKWAP行動電話門號0000000
    000手機1支（含SIM卡）等物。
二、案經臺北縣政府警察局中和分局報請臺灣士林地方法院檢察
    署檢察官偵查起訴。
    理  由
甲、撤銷改判部分（有罪部分）：
壹、程序部分：
一、按被告以外之人於審判外之言詞或書面陳述，除有刑事訴訟
    法第159條之1至第159條之4所規定之情形外，不得作為證據
    ；又被告以外之人於審判外之陳述，雖不符同法第159條之1
    至第159條之4之規定，而經當事人於審判程序同意作為證據
    ，法院審酌該言詞陳述或書面陳述作成時之情況，認為適當
    者，亦得為證據；又當事人、代理人或辯護人於法院調查證
    據時，知有第159條第1項不得為證據之情形，而未於言詞辯
    論終結前聲明異議者，視為有前項之同意，刑事訴訟法第15
    9條第1項及第159條之5分別定有明文。查本判決所引用各該
    被告以外之人所為審判外之陳述以及其他書面陳述，雖屬傳
    聞證據，惟當事人及辯護人於本院審判期日中均表示無意見
    而不予爭執，且迄至言詞辯論終結前亦未再聲明異議，本院
    審酌上開證據資料製作時之情況，尚無違法不當之瑕疵，亦
    認為以之作為證據應屬適當，依刑事訴訟法第159條之5規定
    ，認前揭證據資料均有證據能力。
二、法院或檢察官得囑託醫院、學校或其他相當之機關、團體為
    鑑定；其須以言詞報告或說明時，得命實施鑑定或審查之人
    為之，刑事訴訟法第208條第1項定有明文。查卷附之臺灣檢
    驗科技股份有限公司及法務部調查局所為之毒品鑑定報告，
    雖非由檢察官或本院囑託鑑定，然於司法警察機關調查中之
    案件，為因應實務上或有量大、急迫之現狀，針對該類案件
    之性質，認為當然有鑑定之必要者，基於檢察一體原則，得
    由該管檢察長對於轄區內之案件，以事前概括選任鑑定人或
    囑託鑑定機關、團體之方式，俾便轄區內之司法警察官、司
    法警察對於調查中之此類案件，得即時送請先前已選任之鑑
    定人或囑託之鑑定機關、團體實施鑑定，該鑑定人或鑑定機
    關（團體）亦應視同受承辦檢察官所選任或囑託而執行鑑定
    業務，觀諸臺灣高等法院檢察署已概括選任臺灣檢驗科技股
    份有限公司及法務部調查局為轄區司法警察機關調查中案件
    有關毒品檢驗之鑑定事項之鑑定機關，此種由檢察機關概括
    選任鑑定人或概括囑託鑑定機關、團體，再轉知司法警察官
    、司法警察於調查犯罪時參考辦理之作為，法無明文禁止，
    係為因應現行刑事訴訟法增訂傳聞法則及其例外規定之實務
    運作而為，此種由司法警察官、司法警察依檢察官所概括選
    任之鑑定或囑託鑑定機關、團體所為之鑑定結果，核與檢察
    官選任或囑託為鑑定之性質並無差異，所出具之書面鑑定報
    告依據刑事訴訟法第206條之規定自具有證據能力。
貳、實體部分：
一、訊據上訴人即被告甲○○雖矢口否認有何販賣第一級毒品海
    洛因之犯行，並辯稱：伊沒有販賣毒品給丙○○、乙○○，
    其等講的話均不實在，手機是丙○○、乙○○向伊借錢，才
    放在伊處，伊所購買之海洛因全供自己施用，並無販賣他人
    云云。然查：
  一被告販賣海洛因予證人丙○○2 次之事實，業據證人丙○○
    於警詢時證稱：「（你與甲○○是否認識？有無仇恨？）認
    識，無仇恨亦無糾紛」、「（甲○○的綽號為何？聯絡電話
    為何？）綽號台語『行船』，聯絡電話0000000000號」、「
    （你所吸食之海洛因是向何人、以何價錢、在何處購買？）
    我吸食之毒品海洛因均是向綽號『行船』以每包新台幣1000
    元之價格所購買，交易地點為淡水鎮○○路128巷33 號甲○○家樓下與渠交易」、「（你共向甲○○購買幾次？數量為
    何？）我於民國98年8 月份（正確日期不詳）、9月15日以1
    包新台幣1000元之價格購買海洛因，共向甲○○購買2 次毒
    品海洛因」、「（你為何質押行動電話予甲○○？）我上一
    次向甲○○購買毒品金額不足，所以用手機質押於甲○○」
    、「（你與戊○○有無糾紛？戊○○向警方指證表示曾出資
    委託你向甲○○購買毒品是否實在？）我與戊○○無糾紛，
    我有幫戊○○向甲○○購買1 次毒品，但正確時間我不記得
    ，是以新台幣1000元購買海洛因」等語綦詳（見12073 號偵
    查卷一第32至34頁），核與證人戊○○於警詢時證稱：「（
    你與甲○○是否認識？有無仇恨？）認識，無仇恨亦無糾紛
    」、「我之前有次出資新台幣1000元委託丙○○向甲○○購
    買毒品海洛因」、「（是否知道丙○○為何要質押行動電話
    予甲○○？）因為丙○○有向甲○○購買毒品，因購買金額
    不足所以用手機質押於甲○○」等語吻合（見12073 號偵查
    卷一第37頁至39頁），又被告確有收受丙○○所交付之手機
    1 支，亦據其於警詢時供稱：丙○○有將0000000000之手機
    交給伊等語明確（見12073號偵查卷一第21 頁）。而證人丙○○嗣於原審審理時雖改稱：伊在96年9 月27日前1、2個月
    ，在甲○○老梅住處，拿一支手機向甲○○借錢，伊在警局
    說向甲○○買海洛因之具體情節、時間及地點都是伊自己編
    的，伊也沒有幫戊○○向甲○○買過1000元之海洛因云云（
    原審審理卷一第346至351頁）；及證人戊○○於原審審理時
    改稱：伊在警局有講出資1000元委託丙○○向甲○○購買毒
    品海洛因，但沒這件事，伊怕警察刑求，理由亂編，就想要
    趕快回家云云（見原審審理卷二第16、18頁），惟查證人丙○○、戊○○均有施用海洛因之習性（參見卷附台灣檢驗科
    技股份有限公司濫用藥物尿液檢驗報告，附於12073 號偵查
    卷二第63、65頁），當知悉被告所涉販賣第一級毒品海洛因
    ，係屬法定本刑為死刑或無期徒刑之重罪，故證人丙○○、
    戊○○於原審審理時係於被告在庭情況下作證，自人性角度
    而為觀察，姑不論證人丙○○、戊○○與被告交情如何，或
    是否懼於被告日後報復，客觀上已極難期待證人丙○○、戊○○能毫無隱暪而據實陳述；況證人丙○○、戊○○自承與
    被告並無任何仇恨及糾紛，且為被告並不否認，苟被告確無
    證人丙○○、戊○○所指「販賣海洛因」之事實，證人丙○○、戊○○當不至於警詢時，對被告設詞誣陷。況證人丙○○、戊○○於警詢時之證言，距案發時最近，記憶清晰，並
    無出於不自由意志，係出於真意之陳述，顯非執行職務之公
    務員以違法取供所取得，且詳核證人丙○○於警詢時所指證
    之「被告販賣海洛因」情節，無論其相約經過、聯絡方式，
    乃至海洛因買賣交易之時間、地點、價金等各項細節，無一
    不具體詳細等情，自較原審審理時之證言可信，本院自得採
    為判決之基礎，足證被告確有於96年8月間某日及96年9月15
    日各以1包1000 元價格販賣海洛因予證人丙○○之事實，彰
    彰明甚。
  二被告販賣海洛因予證人乙○○1 次之事實，業據證人乙○○
    於警詢時證稱：「（警方提示甲○○《48.02.22生、Ｚ00000
    0000》之刑案紀錄相片《並當場指認》，該人你是否認識？
    認識多久？）認識，認識近2、3月，我都叫他『兄仔』」、
    「（你一共向甲○○購買幾次毒品？時間？地點？金額？數
    量？）半個月來大約有10次，每次以新台幣500或1000元買1
    小包，第1次是在96年9 月7日，都是1、2天拿1次，但是9月
    24日但我沒錢給他，以一支手機抵押，正在打電話之際遭警
    方帶回，我都是在學府路100號OK便利商店附近交易毒品」
    、「（你放在甲○○那裡的手機廠牌、型號？）是一支OKWA
    P的手機」、「（你是否吸食安非他命或注射海洛因？）注
    射海洛因」等語綦詳（見12073號偵查卷一第28至30頁），
    又被告於警詢時供稱：乙○○有將門號0000000000之手機交
    給伊使用等語明確（見12073號偵查卷第20 頁）。而證人乙○○嗣於原審審理時雖改稱：伊是向甲○○借錢，才將0000
    000000之手機抵押在甲○○那裡，伊在警局講以500 或1000
    元多次向甲○○購買毒品，是不真實的，都是伊亂講的云云
    （見原審審理卷一第282、290至291 頁），惟查證人乙○○
    有施用海洛因之習性（見卷附台灣檢驗科技股份有限公司濫
    用藥物尿液檢驗報告，附於12073號偵查卷二第69 頁），且
    知悉被告所涉販賣第一級毒品海洛因，係屬法定本刑為死刑
    或無期徒刑之重罪，自人性角度而為觀察，姑不論證人乙○○與被告交情如何，或是否懼於被告日後報復，客觀上已極
    難期待證人乙○○能毫無隱暪而據實陳述；況證人乙○○自
    承與被告並無任何仇恨及糾紛，且為被告並不否認，苟被告
    確無證人乙○○所指「販賣海洛因」之事實，證人乙○○當
    不至於警詢時，對被告設詞誣陷。況證人乙○○於警詢時之
    證言，距案發時最近，記憶清晰，並無出於不自由意志，係
    出於真意之陳述，顯非執行職務之公務員以違法取供所取得
    ，且詳核證人乙○○於警詢時所指證之「被告販賣海洛因」
    情節，無論其相約經過、聯絡方式，乃至海洛因買賣交易之
    時間、地點、價金等各項細節，無一不具體詳細等情，自較
    原審審理時之證言可信，本院自得採為判決之基礎，足徵被
    告至少確有於96年9 月24日以500元價格販賣海洛因1包予證
    人乙○○之事實，至為灼然。
  三復有經警持搜索票在臺北縣淡水鎮○○路128巷33號4樓被告
    住處搜索，當場在被告身上起出海洛因5包、現金2500元、N
    OKIA行動電話門號0000000000手機1支（含SIM卡），及在上
    址被告住處查獲之海洛因5包（合計海洛因10 包，總驗餘淨
    重12.52公克，空包裝總重2.55公克）、分裝袋1大包、電子
    磅秤1台、分裝杓1支及OKWAP行動電話門號0000000000手機1
    支（含SIM卡）等物扣案可資佐證，而扣案之10 包毒品，經
    送鑑定結果，均含有海洛因成分，確屬第一級毒品，亦有法
    務部96年10 月13日調科壹字第09623071900號鑑定書附卷可
    憑（見12073號偵查卷二第8頁）。
  四又販賣毒品係違法行為，非可公然為之，且有其獨特之販售
    通路及管道，復無公定價格，容易增減分裝之份量，而每次
    買賣之價量，可能隨時依雙方關係深淺、資力、需求量及對
    行情之認知、來源是否充裕、查緝鬆嚴、購買者被查獲時供
    述購買對象之可能風險評估等，而異其標準，非可一概而論
    。被告否認有上揭販賣第一級毒品海洛因之事實，自無從查
    得其販賣予丙○○、乙○○而獲得具體利潤之金額，然按近
    年來政府為杜絕毒品之氾濫，對於查緝施用及販賣毒品之工
    作，無不嚴加執行，販賣毒品罪又係重罪，設若無利可圖，
    衡情一般持有毒品之人當無輕易將所持有之毒品轉讓他人而
    甘冒於再次向他人購買時，有被查獲移送法辦危險之理，且
    毒品可任意分裝或增減其份量，而每次買賣之價量，亦隨雙
    方關係之深淺、當時之資力、需要程度及對行情之認知等因
    素，機動的調整，因之販賣之利得，除經承認犯行，或帳冊
    價量均臻明確外，委難察得實情。是縱未確切查得販賣賺取
    之實際差價，但除別有事證，足認係按同一價格轉讓，確未
    牟利外，尚難執此認非法販賣之事證有所不足，致知過坦承
    者難辭重典，飾詞否認者反得逞僥倖，而失情理之平。惟販
    賣之人從價差或量差中牟利之方式雖異，但其販賣目的在意
    圖營利則同一，堪認被告購入第一級毒品之價格必較其售出
    之價格低廉，或以同一價格而減少第一級毒品之份量，而有
    從中賺取差額利潤營利之意圖及事實，此應屬合於論理法則
    ，且不違背社會通常經驗之理性判斷，況參酌第一級毒品取
    得不易，且其交易為政府懸為嚴予取締之犯罪，以本件而論
    ，被告販賣之次數非單一，且由員警於96年9 月27日持搜索
    票搜索其住處，計扣得海洛因10包（合計淨重12.52 公克，
    包裝袋10個總重2.55 公克）、供被告犯罪所用手機2支、分
    裝袋1大包、電子磅秤1 台、分裝勺1支等物品之情形判斷，
    被告販賣毒品予丙○○、乙○○等人，必有差價利益，而有
    從中牟利之營利意圖。
  五綜上所述，被告所辯，應屬卸責飾詞，殊無可採。本案被告
    意圖營利而於96年8月某日、96年9月15日販賣第一級毒品予
    丙○○，且各次販賣所得分別為1000元，及96 年9月24日販
    賣第一級毒品予乙○○，該次販賣所得為500 元之事證明確
    ，堪以認定。
二、查被告於行為後，毒品危害防制條例第4 條業已修正，並於
    98年5 月20日公布，同年月22日施行，是被告犯後法律已有
    變更，修正前毒品危害防制條例第4條第1項之規定為：「製
    造、運輸、販賣第一級毒品者，處死刑或無期徒刑；處無期
    徒刑者，得併科一千萬元以下罰金」，修正後毒品危害防制
    條例第4條第1項則規定為：「製造、運輸、販賣第一級毒品
    者，處死刑或無期徒刑；處無期徒刑者，得併科二千萬元以
    下罰金」，經比較結果，以修正前之規定較有利於行為人，
    ，應依刑法第2條第1項之規定適用修正前毒品危害防制條例
    之規定。
三、按海洛因係毒品危害防制條例第2條第2 項第1款所規定之第
    一級毒品。而所謂販賣行為，只須以營利之意思而販入或賣
    出，已足構成（最高法院83年度第3 次刑事庭會議決議參照
    ）。核被告係基於營利之意思，販賣海洛因予丙○○、乙○○之行為，係違反修正前毒品危害防制條例第4條第1項之販
    賣第一級毒品毒品罪。被告持有海洛因之低度行為，應為販
    賣海洛因之高度行為所吸收，不另論罪。被告先後2 次販賣
    洛因予丙○○及1 次販賣海洛因予乙○○之犯行，犯意各別
    ，行為互殊，應予分論併罰。被告有犯罪事實欄所述之犯罪
    科刑執行情形，有本院被告前案紀錄表可憑，其於有期徒刑
    執行完畢後，5 年以內故意再犯本件有期徒刑以上之販賣第
    一級毒品3罪，均為累犯，皆應依刑法第47條第1項之規定加
    重其刑。惟被告所犯販賣第一級毒品罪，法定本刑為死刑或
    無期徒刑，依法不得加重，故僅就其餘得併科罰金部分，加
    重其刑。又被告3 次所犯販賣第一級毒品罪，其交易毒品分
    量微少，所得金額合計僅2500元，且其販賣情節遠較長期販
    賣毒品之「大盤」、「中盤」毒販輕微，而販賣第一級毒品
    罪之最輕法定本刑為無期徒刑，觀其犯罪情節，本屬法重而
    情輕，衡諸一般之客觀情形，若處以最低刑度無期徒刑，猶
    嫌過重，顯有情堪憫恕之處，爰就其所犯3 罪，均依刑法第
    59條規定減輕其刑。前述刑之加重及減輕，依刑法第71條第
    1 項規定，先加後減之。原審就上開犯罪事實，疏未詳查，
    為被告無罪之判決，容有未合，檢察官上訴意旨指摘此部分
    不當，為有理由，自應由本院將此部分撤銷改判。爰審酌被
    告有販賣毒品前科，素行不佳，有本院被告前案紀錄表在卷
    可憑，其明知毒品對於人之身心健康有嚴重戕害，竟漠視毒
    品之危害性，販賣毒品牟利，損人利己，惟念其所得不多，
    並斟酌其智識程度、生活狀況及犯罪後飾詞否認態度等一切
    情狀，分別量處如主文所示之刑，並定其應執行之刑。
四、扣案之海洛因10包（總驗餘淨重12.52 公克），均屬於第一
    級毒品，有法務部調查局96年10月13日調科壹字第09623071
    900號鑑定通知書1紙在卷可考（見12073號偵查卷二第8頁）
    ，而用以包裝上開海洛因之包裝袋10個（總重2.55公克），
    以現今採行之鑑驗方式，包裝袋仍會殘留微量毒品而無法將
    之完全析離，此有法務部調查局93年11月16日調科壹字第09
    362396550 號函示意旨：「本局鑑驗毒品秤重主要係以傾倒
    ，必要時亦會輔以刮杓刮取之方式，儘可能將原送驗包裝袋
    內毒品與包裝袋分離後各別秤重，所得之毒品重量稱為『淨
    重』，包裝袋重量則以『空包裝重』稱之。然無論依上述何
    種方式分離，原送驗包裝袋內均仍會有微量毒品成分殘留。
    處理毒品銷燬時，則將前段所述之毒品透明塑膠封緘袋全件
    銷燬，並無將毒品及包裝析離分別銷燬之情形。」可參，是
    扣案之第一級毒品海洛因10包及其包裝袋10個，均應依毒品
    危害防制條例第18條第1 項前段規定沒收銷燬。又扣案之現
    金其中2500元，係被告販賣海洛因所得之財物，應依毒品危
    害防制條例第19條第1項之規定宣告沒收。另扣案之分裝袋1
    大包、電子磅秤1台及分裝杓1支等物，均係被告所有，業據
    被告於警詢時供述在卷（見12073號偵查卷一第18 頁），並
    係供秤量、分裝所販賣之第一級毒品所用之物，仍應依毒品
    危害防制條例第19條第1 項規定，併予宣告沒收。至扣案之
    OKWAP行動電話門號0000000000手機1支（含SIM卡）及NOKIA
    行動電話門號0000000000手機（含SIM卡）各1支，雖屬被告
    犯罪所用之物，但分屬證人乙○○、丙○○所有，則不予宣
    告沒收。另扣案之現金10500元、安非他命吸食器1個、注射
    針筒4支及安非他命5包等物，因非屬本案犯罪所用或所得之
    物，故均不予宣告沒收。
乙、上訴駁回部分（無罪部分）：
一、公訴及追加起訴意旨略以：被告明知海洛因及甲基安非他命
    （以下簡稱安非他命）係毒品危害防制條例第2條第2項規定
    之第一、二級毒品，不得販賣、持有，竟基於販賣之意圖，
    向不詳年籍姓名綽號「阿慶」之成年男子，購入第一級毒品
    海洛因及第二級毒品安非他命，再以其所有之行動電話0000
    000000、0000000000號作為對外聯絡販售第一級毒品海洛因
    及第二級毒品安非他命之用，於如附表一所示之時間、地點
    、價格，販賣第一級毒品海洛因予丁○○（起訴書誤載為陳
    炅峰）、丙○○、乙○○、戊○○及庚○○；又於附表二所
    示之時間、地點、價格，販賣第二級毒品安非他命予己○○
    、庚○○，嗣於96年9月27日9時許經警持搜索票在臺北縣淡
    水鎮○○路128巷33號4樓被告住處搜索，當場查獲丙○○等
    人購買毒品，並在被告甲○○身上起出海洛因5 包（毛重分
    別為0.4公克1包、0.2公克4包）、注射針筒1支、新臺幣（
    下同）1萬3,000元、NOKIA行動電話門號0000000000SIM卡及
    手機，另在上址被告甲○○住處扣得海洛因5 包（毛重分別
    為1.5公克、2.8 公克、1.4公克、4.1公克、3.7公克）、安
    非他命5包（共計毛重3.8 公克，起訴書誤載為淨重2.8公克
    ）、分裝袋1大包、電子磅秤1 台、安非他命吸食器1個、分
    裝杓1支、注射針筒3支、OKWAP行動電話門號 0000000000SI
    M卡及手機各1支等物。因認被告甲○○上開行為分別涉有毒
    品危害防制條例第4條第1項之販賣第一級毒品海洛因及同條
    例第4條第2項之販賣第二級毒品安非他命罪嫌等語。
二、按犯罪事實應依證據認定之，無證據不得認定犯罪事實，又
    不能證明被告犯罪者應諭知無罪之判決，刑事訴訟法第 154
    條第2項、第301 條第1項分別定有明文。次按刑事訴訟法所
    謂認定犯罪事實之證據，係指足以認定被告確有犯罪行為之
    積極證據而言，該項證據自須適合於被告犯罪事實之認定，
    始得採為斷罪資料。如未能發現相當證據，或證據不足以證
    明，自不能以推測或擬制之方法，以為裁判基礎。又刑事訴
    訟上證明之資料，無論其為直接或間接之證據，均須達於一
    般之人均不致有所懷疑，而得確信其為真實之程度，始得據
    為有罪之認定，若其關於被告是否犯罪之證明未能達此程度
    ，而有合理性懷疑之存在，致使無從形成有罪之確信，根據
    「罪證有疑，利於被告」之證據法則，即不得遽為不利於被
    告之認定（最高法院29年度上字第3105號、40年度臺上字第
    86號及76年度臺上字第4986號判例參照）。另按施用毒品者
    ，其所稱向某人購買之供述，須補強證據以擔保其供述之真
    實性。良以施用毒品者其供述之憑信性本不及於一般人，況
    施用毒品者其供出來源，因而破獲者，法律復規定得減輕其
    刑，其有為偵查機關誘導、或為邀輕典而為不實之陳述之可
    能，其供述之真實性自有合理之懷疑。是施用毒品者關於其
    向某人購買毒品之供述，必須補強證據佐證，以擔保其供述
    之真實性，俾貫澈刑事訴訟無罪推定及嚴格證明之基本原則
    。而茲所謂補強證據，指其他有關證明施用毒品者之關於毒
    品交易之供述真實性之相關證據而言，必須與施用毒品者關
    於毒品交易之供述，具有相當程度之關連性，而足使一般人
    對施用毒品者關於毒品交易之供述，並無合理之懷疑存在，
    而得確信其為真實，始足當之（最高法院94年度臺上字第20
    33號判決參照）。
三、公訴及追加起訴意旨認被告涉有上開毒品危害防制條例第 4
    條第1項之販賣第一級毒品海洛因及同條例第4 條第2項之販
    賣第二級毒品安非他命犯行，無非係以前揭犯罪事實，業據
    證人庚○○、丁○○、戊○○及己○○於分別警詢及原審法
    院審理中證述在卷，復經證人即查獲員警辛○○及李明華於
    偵查中證述在卷，且有96年度警聲搜字第1242號偵查卷宗及
    查獲現場照片在卷可稽，並有扣案之上開物品可資佐證為其
    主要論據。惟訊據被告固不否認有於前揭時地為警查獲持有
    上開扣案物品之事實，然堅詞否認有何公訴意旨所指販賣第
    一級毒品海洛因及販賣第二級毒品安非他命之犯行，辯稱：
    其未曾販賣第一級毒品海洛因及第二級毒品安非他命予如附
    表之人，扣案之第一級毒品海洛因及第二級毒品安非他命均
    係供其個人施用等語。
四、經查：
  一證人丁○○雖於96年8 月27日警詢中證稱：其自96年年初開
    始陸續向被告購買第一級毒品海洛因約5 次，最近一次是在
    96 年6月中旬，每次交易價格為1000元，均係以電話撥打被
    告甲○○使用之0000000000號行動電話連絡，而在被告位於
    臺北縣石門鄉老梅村公地14之6 之住處進行交易等語，復於
    96年10 月11日警詢中證稱：其自96年7月上旬開始每隔4、5
    天向被告購買第一級毒品海洛因約7次，最近一次是在96年9
    月18日11 時許，每次購買金額均為500元，均係以公共電話
    撥打被告甲○○使用之0000000000號行動電話連絡，而在臺
    北縣淡水鎮○○路128巷社區大門口進行交易等語，並於 96
    年11月22日檢察官訊問時結證稱：其自96年年初開始陸續向
    被告購買第一級毒品海洛因，平均1個月1次，最後一次是在
    96年9 月，每次都是購買1000元，均係以公共電話或家用電
    話撥打0000000000或000000000 號行動電話連絡，交易地點
    為石門鄉附近的廟（老梅派出所對面）或淡水等語，然其於
    原審97年6 月25日審理中則結證稱：其並未向被告甲○○購
    買毒品，而於96年9 月18日向被告借款2000元，被告並未交
    付第一級毒品海洛因供其施用等語，核與其於警詢及偵查中
    所為之證言顯有出入；而依證人丁○○於警詢及偵查中所為
    上開之證言，其就被告所為販賣第一級毒品海洛因行為之聯
    絡方式、起迄時間、交易地點、價格及次數等節，先後所為
    之證述內容均不相同，尚難僅以證人丁○○上開警詢及偵查
    之證詞逕為不利被告之認定。又卷附之臺北縣政府警察局中
    和分局所提供之監視器翻拍畫面光碟，經原審法院於97年10
    月8 日審理中當庭播放以供證人丁○○、辛○○及被告辨識
    之結果，被告雖自承畫面內著黑色短褲之人為其本人，然其
    與證人丁○○均否認畫面內著卡其色長褲之人為證人丁○○
    本人，而證人即查獲員警辛○○於原審同日審理中固證稱：
    依所騎乘機車之車牌號碼而判斷該著卡其色長褲之人為證人
    丁○○等語，惟依上開光碟之勘驗結果，並無法看見機車之
    車牌號碼，且該光碟畫面顯示日期為96年9 月15日，而依卷
    附之檢舉人筆錄所載內容，監視器翻拍日期確為96年9 月15
    日，觀諸檢舉人於96年9 月18日警詢中並未提及有關被告於
    96年9月18日販賣毒品情事，且所稱96年9月15日由一男子所
    騎乘機車之車牌號碼顯與證人辛○○所證由證人丁○○使用
    之機車車牌號碼並不相符，自難僅以證人辛○○於原審審理
    中所為上開證言及前開監視器翻拍畫面，遽認被告確有如附
    表一編號一所示販賣第一級毒品海洛因予證人丁○○之行為
    。
  二證人戊○○於96年9月27日於警詢時證稱：其於96年9月25日
    在被告位於臺北縣淡水鎮○○路128巷33號住處樓下，以100
    0元之價格向被告購買第一 級毒品海洛因云云，又證人乙○○於同日警詢中證稱：其自96年9月7日起陸續向被告購買第
    一級毒品海洛因約9次，每次交易價格為500元或1000元，其
    交易地點均為位於臺北縣淡水鎮○○路100 號之OK便利商店
    附近，另於96年9 月27日以公共電話撥打0000000000號行動
    電話連絡被告欲購買第一級毒品海洛因之際而為警查獲等語
    ，然證人戊○○及乙○○於96年10月18日檢察官訊問、原審
    97年6月25日及8月20日審理時均證稱：未曾向被告購買第一
    級毒品海洛因等語，核與其於警詢中所為之證言顯有出入；
    而依證人乙○○上開警詢中所為之證言觀之，僅證人乙○○
    曾證稱於96年9 月27日以公共電話撥打0000000000號行動電
    話，並無其他相關之證述，是證人乙○○曾於附表所示時地
    以公共電話撥打0000000000號行動電話與被告聯絡交易情事
    ，顯屬誤會；又依卷附被告所使用之0000000000號行動電話
    通聯紀錄所載，證人乙○○及戊○○自96年9 月7日至96年9
    月24日間並無以行動電話撥打0000000000號行動電話之紀錄
    ，另觀諸證人李明華於96年11月9日偵查中證稱：96年9月27
    日接獲綽號「胖妹」之人（即證人乙○○）撥打被告甲○○
    所使用之上開行動電話，其於接聽過程中該綽號「胖妹」之
    人並未提及欲向被告購買毒品之事等語，自難僅以證人戊○○及乙○○於警詢中所為之片面指訴，遽認被告確有如附表
    一編號三、四及五所示販賣第一級毒品海洛因予證人戊○○
    及乙○○之行為。
  三證人丙○○於96年9月27日警詢中證稱：於96年9月27日13時
    許，委請綽號「鳥仔」之人（即證人戊○○）以其所使用之
    0000000000號行動電話撥打0000000000號行動電話連絡，由
    其出資800元合資向被告購買1000 元之第一級毒品海洛因等
    語，雖與證人戊○○於96年9月27日警詢中證稱：於96年9月
    27日13時許，由其以所使用之0000000000號行動電話撥打00
    00000000號行動電話連絡，由證人丙○○出資800 元，前往
    被告位於臺北縣淡水鎮○○路128巷33 號之住處樓下，向被
    告購買1000元之第一級毒品海洛因等語相符，然證人丙○○
    於96年10 月18日檢察官訊問及原審97年7月16日審理中改稱
    ：於96年9月27日係先委請證人戊○○以其所使用之0000000
    000號行動電話撥打0000000000 號行動電話連絡，復由其以
    公共電話撥打0000000000號行動電話連絡被告以償還款項80
    0元，並取回原先抵押予被告之NOKIA廠行動電話機具等語，
    且證人戊○○於96年10 月18日檢察官訊問及原審97年8月20
    日審理中亦改稱：當日並未向被告購買毒品等語，核與渠等
    於警詢中所為之證言顯不相同；而依前開行動電話通聯紀錄
    所載，證人戊○○所使用之0000000000號行動電話與被告所
    持用之上開行動電話於96年9 月27日確有通話紀錄，然前開
    0000000000號行動電話通聯紀錄並無各該通話內容之記載，
    而依臺北縣政府警察局中和分局所提供96年9 月27日查獲情
    形之錄影光碟觀之，並無被告與證人丙○○及戊○○進行毒
    品交易之經過，觀諸證人辛○○及李明華於偵查中所為之證
    言，丙○○及戊○○於96年9 月27日甫至現場未見被告前即
    為警查獲，參以96年9 月27日為警查獲時並未在證人丙○○
    及戊○○身上扣得任何毒品，自難僅以丙○○及戊○○於警
    詢中所為之上開指訴遽認被告確有如附表一編號二所示於96
    年9月27 日販賣第一級毒品海洛因予證人丙○○、戊○○之
    犯行。
  四證人庚○○雖於96年7月8日、96年7月24日警詢及原審97年8
    月20日審理中均證稱：於96年7月7日16時許，在被告位於臺
    北縣石門鄉老梅村公地14號之6附近，以公共電話撥打00000
    00000號行動電話連絡，並以0.1 公克500元之代價，向被告
    購買第二級毒品安非他命，另於96年4 月24日下午某時，撥
    打被告所使用之00000000000號行動電話，以0.1 公克500元
    之代價，向被告購買第一級毒品海洛因等語，然其於96年12
    月7日檢察官偵查中及原審97年10月8日審理時均證稱：並未
    向被告購買第一級毒品海洛因及第二級毒品安非他命等語，
    核與其於警詢及原審審理中所為之證言互有出入；又證人庚○○於96年5月30警詢中證稱：其於96年1月間，在臺北縣金
    山鄉○○村○○○○路附近，每次以1000元為代價，向被告
    購買海洛因1包，計有3至4次等語，且於96年7 月8日警詢中
    另證稱：其曾向被告購買第二級毒品安非他命三次等語，顯
    與其於原審97年8月20日審理時證稱僅向被告購買1次安非他
    命及購買海洛因之時間等情並不相同，且依卷內現存事證，
    亦無00000000000 號行動電話之通聯紀錄可資參照，尚難僅
    以證人庚○○於警詢時及原審97年8 月20日審理中所為之證
    言，遽認被告有如附表一編號六及附表二編號二之販賣海洛
    因及安非他命予證人庚○○之行為。
  五證人己○○雖於96年9 月27日警詢時證稱：其曾向被告購買
    安非他命2次，第一次是以1000元購買1小包，第二次是96年
    9月24 日上午7時許，以其所有之MOTOROLA廠行動電話1具作
    為抵押，均係以其所使用之0000000000號行動電話撥打0000
    000000號行動電話連絡，其交易地點為被告位於臺北縣淡水
    鎮○○路128巷33號4樓之住處樓下等語，然其於96年10月18
    日檢察官偵查中及於96年7 月16日原審審理時則改稱：其並
    未向被告購買毒品等語，核與其於警詢中所為之上開證言不
    符；而依證人己○○上開警詢中所為之證言觀之，並未提及
    曾於96年9月7日向被告購買安非他命，且依被告所持用0000
    000000號行動電話之通聯紀錄所載，雖於96年9月7日及97年
    9月24日曾與證人己○○所持用之0000000000 號行動電話通
    話，然前開行動電話通聯紀錄並無各該通話內容之記載，且
    證人己○○所持用之0000000000號行動電話於96 年8 、9月
    間曾有多次與被告甲○○所持用之前開行動電話通話之情形
    ，亦難僅以證人己○○於警詢時所為之指訴，遽認被告有附
    表二編號一所示販賣安非他命予證人己○○之行為。
  六被告於查獲當日即96年9 月27日所採集之尿液，經送臺灣檢
    驗科技股份有限公司以氣相層析質譜儀檢驗之結果，呈安非
    他命類及嗎啡類陽性反應，此有該公司96年10月23日所出具
    之編號CH/2007/A0701 號濫用藥物尿液檢驗報告書、臺北縣
    政府警察局中和分局毒品案犯罪嫌犯人姓名及代碼對照表各
    1紙在卷可稽（見第12073號偵查卷二第59至60頁），足見被
    告於查獲前確有施用第一級毒品海洛因及第二級毒品安非他
    命犯行；而扣案之安非他命吸食器1個、分裝杓1支及注射針
    筒4支等物，顯為一般施用第一 級毒品海洛因及第二級毒品
    安非他命之人持以施打毒品所用之物，自難僅以上開扣案物
    品作為認定販賣毒品犯行之唯一證據。又被告於96年9 月27
    日為警查獲之上開施用第一級毒品海洛因及第二級毒品安非
    他命之行為，業經臺灣士林地方法院檢察署檢察官以97年度
    毒偵字第269號案件偵查中，並由原審法院以97 年度毒聲字
    第72號裁定送觀察、勒戒後，認有繼續施用毒品之傾向，而
    由原審法院以97年度毒聲字第336 號裁定令入戒治處所施以
    強制戒治中，此有本院被告前案紀錄表在卷可稽；而公訴意
    旨所稱被告持有第一級毒品海洛因及第二級毒品安非他命之
    行為，核屬上開非法施用第一級毒品海洛因及第二級毒品安
    非他命犯行之低度行為，應為其非法施用之高度行為所吸收
    ，依審判不可分之原則，當為前案強制戒治之效力所及，不
    另論罪。
  七綜上所述，此部分被告所涉前開販賣第一級毒品海洛因及第
    二級毒品安非他命犯行，尚屬無從證明。此外，復查無其他
    積極證據足資證明被告有此部分販賣第一級毒品海洛因及第
    二級毒品安非他命犯行，揆諸上開說明，原審為被告此部分
    無罪之判決，其認事用法核無違誤，檢察官上訴並未提出任
    何補強證據，亦未請求調查證據，徒就原審已取捨證據再任
    意爭執，核屬無憑，從而，此部分上訴為無理由，應予駁回
    。
據上論斷，應依刑事訴訟法369條第1項前段、第368條、第364條
、第299條第1項前段，修正前毒品危害防制條例第4條第1項、毒
品危害防制條例第18條第1項前段、第19條第1項，刑法第11條、
第2條第1項前段、第47條第1項、第59條、第51條第5款，判決如
主文。
本案經檢察官陳昱旗到庭執行職務。
中    華    民    國    98    年    10    月    27    日
                  刑事第二十庭審判長法  官  楊貴雄
                                    法  官  許必奇
                                    法  官  周明鴻
以上正本證明與原本無異。
如不服本判決，應於收受送達後10日內向本院提出上訴書狀，其
未敘述上訴之理由者並得於提起上訴後10日內向本院補提理由書
（均須按他造當事人之人數附繕本）「切勿逕送上級法院」。
                                    書記官  郭彥琪
中    華    民    國    98    年    10    月    27    日
附錄：本案論罪科刑法條全文
毒品危害防制條例第4條
製造、運輸、販賣第一級毒品者，處死刑或無期徒刑；處無期徒
刑者，得併科新臺幣2千萬元以下罰金。
製造、運輸、販賣第二級毒品者，處無期徒刑或7年以上有期徒
刑，得併科新臺幣1千萬元以下罰金。
製造、運輸、販賣第三級毒品者，處5年以上有期徒刑，得併科
新臺幣7百萬元以下罰金。
製造、運輸、販賣第四級毒品者，處3年以上10年以下有期徒刑
，得併科新臺幣3百萬元以下罰金。
製造、運輸、販賣專供製造或施用毒品之器具者，處1年以上7年
以下有期徒刑，得併科新臺幣1百萬元以下罰金。
前五項之未遂犯罰之。
附表一：
  ┌──┬────┬────┬────┬─────┬─────┬──────┐
  │編號│販賣對象│ 時間   │ 地點   │ 販賣價格 │ 毒品種類 │ 販賣方式   │
  ├──┼────┼────┼────┼─────┼─────┼──────┤
  │ 1  │丁○○  │96年初至│臺北縣石│每次1000元│海洛因    │以公共電話撥│
  │    │        │96年9 月│門鄉老梅│          │          │打0000000000│
  │    │        │（起訴書│村老梅派│          │          │或0000000000│
  │    │        │原記載為│出所對面│          │          │號與甲○○聯│
  │    │        │6 月，業│或淡水  │          │          │絡。        │
  │    │        │經檢察官│        │          │          │            │
  │    │        │以補充理│        │          │          │            │
  │    │        │由書予以│        │          │          │            │
  │    │        │更正）間│        │          │          │            │
  │    │        │（每月一│        │          │          │            │
  │    │        │次）    │        │          │          │            │
  ├──┼────┼────┼────┼─────┼─────┼──────┤
  │ 2  │丙○○、│96年9 月│同上    │800元     │同上      │由丙○○出資│
  │    │戊○○  │27日13時│        │          │          │，戊○○以  │
  │    │        │許      │        │          │          │0000000000  │
  │    │        │        │        │          │          │撥打        │
  │    │        │        │        │          │          │0000000000  │
  │    │        │        │        │          │          │號與甲○○聯│
  │    │        │        │        │          │          │絡。        │
  ├──┼────┼────┼────┼─────┼─────┼──────┤
  │ 3  │戊○○  │96年9 月│同上    │1000元    │同上      │不詳        │
  │    │        │25日    │        │          │          │            │
  │    │        │        │        │          │          │            │
  ├──┼────┼────┼────┼─────┼─────┼──────┤
  │ 4  │乙○○  │96年9 月│臺北縣淡│每次500 元│同上      │以公共電話撥│
  │    │        │7 日至96│水鎮學府│或1000元  │          │打0000000000│
  │    │        │年9月23 │路100 號│(9月24日以│          │號甲○○聯絡│
  │    │        │日(每隔1│OK便利商│OKWAP 手機│          │。          │
  │    │        │、2天1次│店附近  │1支抵押)  │          │            │
  │    │        │，約有9 │        │          │          │            │
  │    │        │次)     │        │          │          │            │
  │    │        │        │        │          │          │            │
  ├──┼────┼────┼────┼─────┼─────┼──────┤
  │ 5  │乙○○  │96年9 月│同上    │500元     │同上      │同上        │
  │    │        │27日14時│        │          │          │            │
  │    │        │10許    │        │          │          │            │
  ├──┼────┼────┼────┼─────┼─────┼──────┤
  │ 6  │庚○○  │96年4 月│臺北縣石│500元     │同上      │以公共電話撥│
  │    │        │24日    │門鄉老梅│          │          │打0000000000│
  │    │        │        │村路旁  │          │          │號與甲○○聯│
  │    │        │        │        │          │          │絡。        │
  │    │        │        │        │          │          │            │
  └──┴────┴────┴────┴─────┴─────┴──────┘
附表二：
  ┌──┬────┬────┬────┬─────┬─────┬──────┐
  │編號│販賣對象│ 時間   │  地點  │販賣金額  │毒品種類  │聯絡方式    │
  ├──┼────┼────┼────┼─────┼─────┼──────┤
  │ 1  │己○○  │96年9 月│臺北縣淡│1000元或  │安非他命  │以0000000000│
  │    │        │7 日、96│水鎮學府│3000元 (以│          │號撥打      │
  │    │        │年9 月24│路128 巷│MOTOROLA手│          │0000000000號│
  │    │        │日      │33號前  │機1 支抵押│          │與甲○○聯絡│
  │    │        │        │        │)         │          │。          │
  ├──┼────┼────┼────┼─────┼─────┼──────┤
  │ 2  │庚○○  │96年7 月│臺北縣石│500元     │同上      │以公用電話撥│
  │    │        │7日     │門鄉老梅│          │（起訴書原│打0000000000│
  │    │        │        │村公地14│          │記載為海洛│號甲○○之行│
  │    │        │        │之6 號附│          │因，業經檢│動電話與之聯│
  │    │        │        │近      │          │察官以補充│絡交易      │
  │    │        │        │        │          │理由書予以│            │
  │    │        │        │        │          │更正）    │            │
  └──┴────┴────┴────┴─────┴─────┴──────┘


司法院資訊處製作；財團法人民間司法改革基金會備份。
